【裁判字號】    99,財管,19
【裁判日期】    990303
【裁判案由】    指定遺產管理人
【裁判全文】
臺灣板橋地方法院民事裁定              99年度財管字第19號
聲  請  人  渣打國際商業銀行股份有限公司
法定代理人  乙○○
上列聲請人聲請選任遺產管理人事件，本院裁定如下：
    主    文
選任甲○○（男、民國○○年○○月○○日生、身分證統一編號：Ｚ00
0000000 號、籍設新竹市○區○○路171 號）為被繼承人丙○○
（男、民國○○年○○月○○日生、身分證統一編號：Ｚ000000000 號
、生前籍設台北縣中和市○○路108 號）之遺產管理人。
程序費用由被繼承人丙○○之遺產負擔。
    理    由
一、按繼承開始時，繼承人之有無不明，而無親屬會議或親屬會
    議未於1 個月內選定遺產管理人者，利害關係人或檢察官得
    聲請法院選任遺產管理人，並由法院依公示催告程序，定6
    個月以上之期限，公告繼承人，命其於期限內承認繼承；又
    被繼承人之所有繼承人均拋棄其繼承權者，亦準用關於無人
    承認繼承之規定，民法第1177條、第1178條第2 項、第1176
    條第6 項定有明文。
二、本件聲請意旨略以：被繼承人丙○○（男、民國○○年○○月○○
    日生、身分證統一編號：Ｚ000000000 號、生前籍設台北縣
    中和市○○路108 號）於民國94年9 月13日向聲請人借貸新
    台幣（以下同）327 萬元，並與聲請人簽立借據，自94年9
    月13日起至114 年9 月13日止，不料其於98年7 月11日死亡
    ，依上開一般約定條款第4 條約定，本借款應視為全部到期
    ，計欠帶本金3,171,381 元，被繼承人即應負全數清償之責
    ，惟尚未償還。且因其繼承人均拋棄繼承，致聲請人之債權
    一質無法行使，為保障聲請人權益，爰依法聲請鈞院依職權
    選任地政士甲○○為被繼承人丙○○之遺產管理人等語。
三、本件聲請人主張之前揭事實，業據提出行政院金融監督管理
    委員會96年6 月1 日金管銀（四）字第09600223980 號函影
    本、借據影本、放款客戶往來明細、繼承系統表、除戶戶籍
    謄本、土地登記第二類謄本、建物登記第二類謄本等件為證
    ，自應認聲請人所述情節為真實。從而，本院認聲請人以利
    害關係人身分，聲請選任被繼承人丙○○之遺產管理人，核
    與首揭規定尚無不合。再聲請人推薦具地政士資格之甲○○
    為被繼承人丙○○之遺產管理人，則據提出甲○○之同意書
    、身分證影本、新竹市地政士開業執照影本、土地登記專業
    代理人證書影本、新竹市政府不動產經紀人證書影本各1 件
    為憑。本院審酌甲○○領有土地登記專業代理人證書，並已
    執業多年，其對於遺產管理之相關法令應具有專業知識，認
    其對遺產情況之瞭解得較深入，且就遺產管理人職務之遂行
    ，有所助益，不致有利害偏頗之虞，為保障債權人之利益及
    期程序之公正、公信起見，本院認選任甲○○為被繼承人丙
    ○○之遺產管理人，應屬適當。
四、末查，被繼承人丙○○之繼承人既均拋棄繼承或死亡，其遺
    產依民法第1176條第6 項準用關於無人承認繼承之規定，依
    同法第1185條規定，於清償債權並交付遺贈物後，如有賸餘
    ，應歸屬國庫，附此敘明。
五、依非訟事件法第157 條，裁定如主文。
中    華    民    國    99    年    3     月    3     日
                  家事法庭  法  官  古秋菊
以上正本係照原本作成
如對本裁定抗告須於裁定送達後10日內向本院提出抗告狀
中    華    民    國    99    年    3     月    3     日
                            書記官  林佩萱

司法院資訊處製作；財團法人民間司法改革基金會備份。
